臺灣基隆地方法院民事判決　　　　　　　99年度重訴字第31號
原　　　告　張乾坤
原　　　告　鍾筱卉
共　　　同
訴訟代理人　黃重鋼律師
　　　　　　林詠嵐律師
被　　　告　李政源
訴訟代理人　高秀枝律師
上列當事人間請求損害賠償事件，經刑事庭移送前來，本院於中
華民國100.年11月14日辯論終結，茲判決如下：
    主  文
被告應給付原告張乾坤新臺幣參佰伍拾壹萬肆仟玖佰伍拾壹元及
自民國九十八年十一月二十三日起至清償日止按年息百分之五計
算之利息。
被告應給付原告鍾筱卉新臺幣貳佰柒拾伍萬參仟肆佰伍拾貳元整
及自民國九十八年十一月二十三日起至清償日止按年息百分之五
計算之利息。
原告其餘之訴駁回。
訴訟費用由被告負擔百分之三十五，由原告張乾坤負擔百分之二
十八，餘由原告鍾筱卉負擔。
本件命被告給付部分，於原告張乾坤以新臺幣壹佰壹拾柒萬貳仟
元、原告鍾筱卉以新臺幣玖拾壹萬捌仟元為被告供擔保後，各得
為假執行。但被告如分別以新臺幣參佰伍拾壹萬肆仟玖佰伍拾壹
元為原告張乾坤、以新臺幣貳佰柒拾伍萬參仟肆佰伍拾貳元為原
告鍾筱卉供擔保後，免為假執行。
原告其餘假執行之聲請駁回。
    事實及理由
一、原告起訴主張：(一)被告係潛水教練，為從事業務之人，渠
    等之子即被害人張涵傑為被告之學員，且於事故發生時僅下
    海第５次，為初學之潛水員，因張涵傑於民國（下同）98年
    ６月10日前有缺課，遂邀被告於98年６月29日補課，被告於
    當日下午14時30分許即帶領張涵傑至新北市瑞芳區蝙蝠洞公
    園附近海域實施一人對一人（教練對學員）之潛水教學；詎
    被告於下水前竟未確實依規定檢查所有裝備完好，且讓張涵
    傑獨自學習，並未全程陪同，而自行前往他處潛水20分鐘後
    上岸，上岸後詢問於岸邊等候之張涵傑女友陳怡萍，始發覺
    張涵傑並未上岸，被告方再下海找尋，惟事隔多時，未能尋
    獲；嗣於同日晚間18時５分許，第一海巡隊始在新北市瑞芳
    鎮深澳漁港海域發現張涵傑，撈起時張涵傑已無生命跡象，
    經送瑞芳礦工醫院急救後，仍不治死亡，刑事部分業經臺灣
    基隆地方法院檢察署檢察官以98年度偵字第3441號提起公訴
    ，並經本院及臺灣高等法院刑事庭判決被告有罪在案（即本
    院98年度簡上字第184.號、臺灣高等法院99年度上訴字第28
    97號）。(二)按「因故意或過失不法侵害他人權利者，負損
    害賠償責任。」、「不法侵害他人致死者，對於支出醫療及
    增加生活上需要之費用或殯葬費之人，亦應負損害賠償責任
    。被害人對於第三人負有法定扶養義務者，加害人對於該第
    三人亦應負損害賠償責任。」、「不法侵害他人致死者，被
    害人之父、母、子、女及配偶，雖非財產上之損害，亦得請
    求賠償相當之金額。」民法第184.條第１項前段、第192.條
    第１、２項、第194.條分別定有明文。被告違反CMAS潛水教
    學基準與要求事項：「於安全水域中能正確又安全使用水肺
    裝備，於訓練區域以外的開放水域，進行累積經驗之潛水，
    且潛水時，並需有教練或三星以上潛水員同行。」規定，下
    海前未確實檢查裝備、未與張涵傑同行，顯有過失，並因而
    致張涵傑發生意外溺水窒息死亡，則被告之過失行為與張涵
    傑之死亡結果間，具有相當因果關係，依上開規定，自應由
    被告負損害賠償責任。(三)渠等因本件事故受有如下之損害
    ：１、喪葬費部分：原告張乾坤支出如附表所示之喪葬費合
    計新臺幣（下同）648,865.元；２、扶養費部分：渠等為被
    害人張涵傑之父母，張涵傑對渠等依法有扶養之義務，依內
    政部「97年簡易生命表」之統計，臺灣男性平均壽命為78.5
    70歲，臺灣女性平均壽命為81.940歲，原告張乾坤現年55歲
    ，尚有餘命約24年，原告鍾筱卉現年51歲，尚有餘命約31年
    ，參以行政院主計處所公布98年臺北縣平均每人每月消費支
    出為18,358元，則被告應賠償原告張乾坤之扶養費為5,287,
    104.元（計算式：18,358元Ｘ12個月Ｘ24年＝5,287,104.元
    ）、應賠償鍾筱卉之扶養費為6,829,176.元（計算式：18,3
    58元Ｘ12個月Ｘ31年＝6,829,176.元）。又考量貨幣有通貨
    通貨膨脹現象，上開被告應賠償之扶養費應毋庸依「霍夫曼
    計算式」扣除中間利息；３、慰撫金部分：倘被告於事發前
    稍加注意並遵守其業務規範，本件事故原可輕易避免，然因
    被告之重大疏失致被害人張涵傑英年橫死，渠等與愛子天人
    永隔，精神上受有極度傷害，況事發迄今被告一再飾詞狡辯
    ，毫無悔意，拒不與原告和解，亦無半句慰問悔疚之語，在
    在令渠等傷痛心情難以平復，被告不法侵害渠等基於父母之
    身分法益而情節極度重大，爰請求被告賠償渠等２人精神慰
    撫金各2,500,000.元。(四)綜上，被告應賠償原告張乾坤之
    金額為8,435,969.元（計算式：648,865.元＋5,287,104.元
    ＋2,500,000.元＝8,435,969.元）、應賠償原告鍾筱卉之金
    額為9,329,176.元（計算式：6,829,176.元＋2,500,000.元
    ＝9,329,176.元）等情，為此依侵權行為損害賠償之法律關
    係提起本件訴訟，請求判命被告如數給付，並加給自起訴狀
    繕本送達被告之翌日（按刑事附帶民事起訴狀繕本係於98年
    11月12日寄存送達，經10日即98年11月22日生效，故其翌日
    即98年11月23日）起至清償日止按年息５％計算之利息。並
    陳明：渠等均願供擔保，請准宣告假執行（即為以預供擔保
    為條件之假執行宣告）。
二、被告對於：渠係潛水教練，原告之子即被害人張涵傑為渠之
    學員，被告與張涵傑於98年６月29日至新北市瑞芳區蝙蝠洞
    公園附近海域潛水，張涵傑於當日意外溺水死亡等事實，均
    無爭執，惟以：(一)依刑事部分證人余明誠之證述及渠所提
    出之初級潛水課程表記載，課程結束後渠始會通知學員體檢
    以辦理執照之申請，而依證人余明誠所稱，自己已受渠通知
    辦理體檢以申請一星潛水員執照，足證證人余明誠及被害人
    張涵傑等人之潛水課程確已結束，且張涵傑已具備一星潛水
    員技能，渠自無繼續、重複加課指導迄其通過檢定之必要，
    故刑事判決認定事發當天渠係為加課而繼續指導張涵傑，仍
    屬執行業務之範圍，實有違誤。(二)CMAS潛水教學基準與要
    求事項明定：「CMAS國際潛水員認定制度之目的：其目的為
    使在世界各地接受過訓練之潛水員，能被世界各國承認其經
    驗與能力；而CMAS國際潛水員合格證就是用以證明，持有者
    曾接受過認定標準以上的訓練。潛水員和教練認定標準之定
    義：（一星潛水員）於安全水域中能正確又安全的使用水肺
    設備；於訓練區域以外的開放水域，進行累積經驗之潛水，
    且潛水時，並需有教練或三星以上潛水員同行。」惟CMAS國
    際潛水員合格證是否為我國法令所承認之潛水合格證？上開
    規範內容是否業經我國法明文承認，而得認作係我國法明文
    規定之作為義務？倘否，則是否得經由法律之精神觀察，將
    上開基準與要求事項之內容，作為認定被告有作為義務之依
    據？均非無疑，故刑事判決認被告依上開CMAS潛水教學基準
    與要求事項，負有陪同被害人之作為義務，並不合理。且被
    害人張涵傑自行比２次手勢向渠確認可以自行上浮，渠亦陪
    同張涵傑上浮至６米深度後，再經渠目視確認張涵傑已上浮
    至水面並游往岸邊，此時張涵傑之潛水活動已然結束，且係
    在渠全程陪同下完成，渠對張涵傑潛水活動可能發生之危險
    ，已極盡相當之注意或防止義務，而張涵傑死亡之原因，業
    經刑事判決排除係潛水設備裝置不當所致，亦非因張涵傑救
    生衣未充氣致上浮過程中嗆到海水致死，且倘張涵傑有嗆水
    情形，其當會有溺水時之求救手勢，惟刑事部分證人陳怡萍
    目睹張涵傑上潛後游向岸邊時，均無任何求救手勢，復又下
    潛入水中，之後即發生溺斃結果，足證張涵傑溺斃並非因上
    浮過程中發生嗆水所致，又查無其他可能之死亡原因，恐係
    不明原因所致，若張涵傑自行游向岸邊之過程，甚至係上岸
    後可能發生之身體不適狀況，倘均推由渠負責，未免使渠負
    有過重之注意義務，考量潛水活動本有其風險，張涵傑自願
    參與危險性活動，本應自行分擔部分風險，故應認渠在確認
    張涵傑已安全游向岸邊後，渠應負之作為義務已然結束，張
    涵傑在游向岸邊過程中因不明原因致生溺斃之結果，實非渠
    所能預見，渠對張涵傑死亡結果既無預見可能，即無過失，
    亦難謂渠之行為與張涵傑之死亡結果有因果關係可言。(三)
    倘認渠應就被害人張涵傑之死亡負過失責任，然原告請求之
    金額亦屬過高，詳列如下：１、喪葬費部分：民事損害賠償
    事件有關殯葬者，係指收殮及埋葬費用而言，其賠償範圍固
    應以實際支出之費用為準，然仍應斟酌被害人當地之習俗、
    被害人之身分、地位及生前經濟狀況而定，亦即喪葬費用之
    支出，應以必要者為限，始得請求賠償，惟喪葬費用除尊重
    死者家屬之決定外，亦應考量被告之經濟狀況及目前社會一
    般辦理喪葬情形，方屬合理。原告所支出附表編號２至５及
    11之項目，非屬必要費用；又原告於告別式所使用之鮮花應
    屬靈前花海佈置、外排鮮花佈置使用，而非屬喪葬之必要費
    用，另依目前民間辦理喪葬情形，鮮花應係他人致贈，應非
    屬原告張乾坤之支出，故此亦非必要費用；原告所提出卷附
    第69及70頁之單據，惟其中棺木費、骨灰罈、禮堂佈置屬重
    複支出，且「庫錢」、「功德１壇」、「誦經」、「往死城
    」及「師父打城紅包」，亦非屬必要費用；另依民間一般辦
    理喪葬情形，平常家庭辦理喪葬所用之骨灰罈，價格約在５
    萬元左右已屬高級品質，而依原告所陳，原告張乾坤於退休
    前月收入約８、９萬元，原告鍾筱卉月收入約３萬元，家庭
    狀況應屬小康，然原告所提供之骨灰罈單據價格竟高達16萬
    元，顯然超出社會一般情形，更超出被告經濟能力所能負擔
    。２、扶養費部分：被害人張涵傑為原告之次子，除張涵傑
    外，原告２人互相負扶養義務，且原告尚有２名子女張永泰
    及張品羚（即原告２人原各有４名扶養義務人），故依民法
    第1115條及第1116條之１之規定被害人張涵傑對原告２人所
    負之扶養義務應為４分之１；另依原告鍾筱卉所陳，其目前
    任職於臺北市政府警察局祕書室技工乙職，月薪約３萬元，
    較剛出社會之新鮮人月薪為高，難謂不能維持生活而需由被
    害人張涵傑扶養，故應自退休後之日為扶養費之起算日。３
    、慰撫金部分：被告名下無財產，目前無固定工作收入，只
    能打零工過活，又有年幼兒子尚待扶養，家庭經濟狀況欠佳
    ，原告請求之慰撫金數額，實屬過高等語，資為抗辯。並陳
    明：如受不利益之判決，願供擔保免為假執行（即為以預供
    擔保為條件得免為假執行之宣告）。
三、查原告主張：渠係潛水教練，原告之子即被害人張涵傑為渠
    之學員，被告於98年６月29日下午14時30分許帶領張涵傑至
    新北市瑞芳區蝙蝠洞公園附近海域實施潛水教學，詎被告未
    全程陪同張涵傑，致張涵傑於當日因不明原因發生意外溺水
    死亡等事實，業經本院依職權調取本院98年度簡上字第184.
    號刑事偵審各卷宗核閱屬實（被告經本院刑事庭判決有罪）
    。被告固辯稱當日係張涵傑邀其潛水，而非為張涵傑進行潛
    水課程之補課，且其確認張涵傑已安全上浮至水面，已盡其
    注意義務，並無過失，其行為與張涵傑之死亡結果無因果關
    係等語。惟查被告於事發當日係為張涵傑補課之事實，業據
    本院刑事庭認定為實，本院綜合刑事偵審卷內證人陳怡萍、
    李泓霆及梁孝齊之證述，認刑事判決歷審所認定事發當日被
    告確係為張涵傑補課之情，較合於真實；被告上開抗辯，自
    不足採信。又民法第184.條第１項前段侵權行為之成立，係
    以加害人有故意或過失為要件。而所謂「過失」，係指行為
    人雖非故意，但對構成侵權行為之事實按其情節負有注意義
    務，並能注意，而不注意，即行為人預見其行為的侵害結果
    而未為避免。此項注意義務，應以善良管理人之注意（抽象
    輕過失）為基準，而在潛水教學之領域中，對潛水教練教學
    行為之進行，應遵守該領域通常所要求其應遵守之規範，被
    告既具有世界水中運動聯盟（Confederation Mondiale des
    Activites Scubaquatiques，即CMAS）二星教練資格，以水
    肺潛水教學為業，係從事潛水教練業務之人，自應遵守CMAS
    潛水教學基準與要求事項關於「（一星潛水員）於訓練區域
    以外的開放水域……潛水時，並需有教練或三星以上潛水員
    同行」此項為保護僅具一星潛水員生命安全所定之規範，且
    從事潛水活動，自進入水域之時起，其危險發生與否之不確
    定性本即大幅提高，故上開規範所謂之「潛水」，自不應僅
    狹義地侷限於「自水面下潛時起至自水中上浮至水面時止」
    ，而應將範圍適度擴張至與狹義「潛水活動」時間及行為密
    接之「自進入水域時起至上岸之時止」，方符上開規範為保
    護一星潛水員生命安全之旨。本件被告為張涵傑之潛水教練
    ，於上開時地對張涵傑進行潛水教學之補課，本即應注意防
    免張涵傑於當日課程中因潛水而發生危險或意外（況被害人
    張涵傑根本未領得一星潛水員之執照），且被告亦能注意防
    免，竟疏未注意，未全程陪同張涵傑至安全上岸為止，致張
    涵傑雖已上浮於水面，惟於上岸過程因不明原因發生意外時
    ，其未能即時從旁施救而溺斃，是被告對本件侵權行為之發
    生自有怠於業務上應盡之注意之過失，且上開被告之過失與
    張涵傑之死亡亦有相當因果關係，應足證明，是被告辯稱已
    盡注意義務，並無過失，且其行為與張涵傑之死亡結果無因
    果關係云云，自非可採。
四、按「因故意或過失，不法侵害他人之權利者，負損害賠償責
    任。」民法第184.條第１項前段定有明文。次按「不法侵害
    他人致死者，對於支出醫療及增加生活上需要之費用或殯葬
    費之人，亦應負損害賠償責任。被害人對於第三人負有法定
    扶養義務者，加害人對於該第三人亦應負損害賠償責任。」
    、「不法侵害他人致死者，被害人之父、母、子、女及配偶
    ，雖非財產上之損害，亦得請求賠償相當之金額。」民法第
    192.條第１項、第２項及第194.條亦分別定有明文。本件被
    告既於上開時地因怠於業務上應盡之注意之過失，使被害人
    張涵傑於水中因不明原因發生意外、未能即時接受救援而溺
    斃，依上開規定，對於張涵傑之父母即原告因此所受之損害
    ，自應負賠償責任。茲尚應審究者為原告損害之項目及金額
    ，以下分項詳述之：
    (一)喪葬費用部分：
        原告張乾坤主張：渠因張涵傑死亡而支出張涵傑之殯葬
        費用共計648,865.元，並提出發票、估價單、收據、「
        德泰禮儀服務內容表」等件影本為證；被告固辯稱附表
        編號２至６、11之項目非必要費用，及卷附第70頁所列
        之棺木費、骨灰罈、禮堂佈置屬重複支出，所列「庫錢
        」、「功德１壇」、「誦經」、「往死城」及「師父打
        城紅包」非屬必要費用，骨灰罈費用過高云云。惟依目
        前社會一般辦理喪葬情形，並參酌原告及被害人之身分
        ，原告張乾坤支出之費用並無不相當之處，且其金額亦
        屬合理，其儀式程序或項目之必要，本應尊重死者家屬
        之決定，本院認無逐項審酌之必要，因此，原告張乾坤
        此部分殯葬金額之請求為有理由，應予准許。
    (二)扶養費部分：
    １、就原告張乾坤部分：渠主張渠現年55歲，依內政部「97
        年簡易生命表」之統計，尚有餘命約24年，以行政院主
        計處所公布98年臺北縣平均每人每月消費支出18,358元
        計算，被告應賠償渠之扶養費為5,287,104.元等語。查
        原告張乾坤為張涵傑之父，係43年２月１日出生，係已
        退休之公務人員，此業據原告張乾坤陳報到院，於張涵
        傑死亡時，原告張乾坤為55歲，依98年臺灣地區簡易生
        命表（男性）尚有餘命25.320年，被害人張涵傑就原告
        張乾坤退休後至死亡止之生活照料，即存有扶養義務，
        原告張乾坤主張其有受被害人扶養之權利，即屬有據；
        又原告張乾坤除被害人張涵傑外，尚育有２名子女張永
        泰與張品羚，有戶籍謄本可稽，依民法第1114條第１款
        、第1115條第１項第１款、第２項之規定，該２名子女
        亦應與被害人共負扶養原告張乾坤之義務，是依民法第
        1115條第３項規定，被害人與張永泰、張品羚應平均負
        擔對原告張乾坤之扶養義務；又原告２人間互為配偶，
        依民法第1116條之１規定，原告鍾筱卉亦應與被害人、
        張永泰及張品羚平均負擔對原告張乾坤之扶養義務；再
        依行政院主計處公告之98年度「臺北縣平均每人月消費
        支出」17,950元計算，原告張乾坤可對被告請求一次給
        付、扣除中間利息之扶養費為866,086.元〈計算式：｛
        17,950元Ｘ12個月Ｘ15.000000000（此為應受扶養25年
        之夫曼係數）＋17,950元Ｘ12個月Ｘ0.32Ｘ（16.00000
        000000.00000000）｝÷４（受扶養人數）＝866,086.
        元（元以下四捨五入）〉，故原告張乾坤此部分之請求
        ，以866,086.元為限，應予准許，其餘不准。
    ２、就原告鍾筱卉部分：
        就原告鍾筱卉部分：伊主張伊現年51歲，依內政部「97
        年簡易生命表」之統計，尚有餘命約31年，以行政院主
        計處所公布98年臺北縣平均每人每月消費支出18,358元
        計算，被告應賠償伊之扶養費為6,829,176.元等語。查
        原告鍾筱卉為張涵傑之母，係47年10月30日出生，係公
        務人員，此業據原告鍾筱卉陳報到院，於張涵傑死亡時
        ，原告鍾筱卉為50歲，惟依公務人員退休法規定，強制
        退休年齡為65歲，故應以鍾筱卉滿65歲之日為扶養費之
        起算日，而依98年臺灣地區簡易生命表（女性），65歲
        之女性尚有餘命20.770年，被害人張涵傑就原告鍾筱卉
        退休後至死亡止之生活照料，即存有扶養義務，原告鍾
        筱卉主張其有受被害人扶養之權利，即屬有據；又原告
        鍾筱卉除被害人張涵傑外，尚育有２名子女張永泰與張
        品羚，有戶籍謄本可稽，依民法第1114條第１款、第11
        15條第１項第１款、第２項之規定，該２名子女亦應與
        被害人共負扶養原告鍾筱卉之義務，是依民法第1115條
        第３項規定，被害人與張永泰、張品羚應平均負擔對原
        告鍾筱卉之扶養義務；又原告２人間互為配偶，依民法
        第1116條之１規定，原告張乾坤亦應與被害人、張永泰
        及張品羚平均負擔對原告鍾筱卉之扶養義務；再依行政
        院主計處公告之98年度「臺北縣平均每人月消費支出」
        17,950元計算，原告鍾筱卉可對被告請求一次給付、扣
        除中間利息之扶養費為753,452.元〈計算式：｛17,950
        元×12個月×13.000000000（此為應受扶養20年之霍夫
        曼係數）＋17,950元×12個月×0.77×(14.000000000
        00.000000000）｝÷４（受扶養人數）＝753,452.元〉
        ，故原告鍾筱卉此部分之請求，以753,452.元為限，應
        予准許，其餘不准。
    ３、至原告２人主張考量貨幣有通貨通貨膨脹現象，上開被
        告應賠償之扶養費應毋庸依「霍夫曼計算式」扣除中間
        利息等語，惟按「依民法第192.條第２項，命加害人一
        次賠償扶養費用，須先認定被害人於可推知之生存期內
        ，應向第三人支付扶養費用之年數及其歷年應付之數額
        ，並就歷年將來應付之數額，各以法定利率為標準，依
        霍夫曼式計算法，扣除各該年以前之利息，俾成歷年現
        在應付之數額，再以歷年現在應付之總數為賠償額，方
        為合法（參見29年附字第379.號判例），且原告一次受
        扶養費之給付，即可靈活運用此筆金額以生孳息，獲有
        收益，故原告前開主張應不足採。
    (三)非財產上損害部分：
        原告主張：倘被告於事發前稍加注意並遵守其業務規範
        ，本件事故原可輕易避免，然因被告之重大疏失致被害
        人張涵傑英年橫死，渠等與愛子天人永隔，精神上受有
        極度傷害，況事發迄今被告一再飾詞狡辯，毫無悔意，
        拒不與原告和解，亦無半句慰問悔疚之語，在在令渠等
        傷痛心情難以平復，被告不法侵害渠等基於父母之身分
        法益而情節極度重大，爰請求被告賠償渠等２人精神慰
        撫金各2,500,000.元。本院審酌原告２人所受之重大精
        神傷害、被告過失之程度及兩造之身分、地位、教育程
        度、經濟狀況等各情事，認被告應賠償原告２人慰撫金
        各200.萬元，較為適當。故原告２人此部分之主張，在
        此範圍內，應予准許，其餘不准。
五、綜上所述，原告張乾坤得請求被告賠償之金額為3,514,951.
    元（計算式：殯葬費648,865.元＋扶養費866,086.元＋慰撫
    金2,000,000.元＝3,514,951.元）；原告鍾筱卉得請求被告
    賠償之金額為2,753,452.元（計算式：扶養費753,452.元＋
    慰撫金2,000,000.元＝2,753,452.元）。從而原告張乾坤依
    侵權行為損害賠償之法律關係請求被告應賠償渠3,514,951.
    元；原告鍾筱卉依侵權行為損害賠償之法律關係請求被告賠
    償伊2,753,452.元；以及均自98年11月23日起至清償日止按
    年息５％計算之利息，為有理由，應予准許。原告其餘請求
    ，則無依據，應不准許。
六、本件係刑事附帶民事訴訟，而由本院刑事庭移送民事庭者，
    依法不須徵收裁判費，且至本件言詞辯論終結時，亦未發生
    其他訴訟費用，故無從確定訴訟費用之數額。惟依法仍應依
    民事訴訟法第79條、第85條第１項但書之規定，命原告與被
    告各按敗訴之比例負擔訴訟費用，以備將來如有訴訟費用發
    生時，得以確定其數額，併予敘明。
七、本件兩造均陳明願供擔保，聲請宣告假執行或免為假執行，
    經核原告勝訴部分，均無不合，爰分別酌定相當之擔保金額
    ，一併准許之。至原告敗訴部分，則渠等假執行之聲請已因
    訴之駁回而無所附麗，應併駁回之。
八、據上論結，本件原告之訴為一部分有理由，一部分無理由，
    依民事訴訟法第79條、第85條第１項但書、第390.條第２項
    、第392.條第２項規定，判決如主文。
中    華    民    國    100   年    11    月    28    日
                  民事庭法      官  林金發
以上正本係照原本作成。
如不服本判決，應於本判決送達後20日內向本院提出上訴狀（並
附繕本）及繳納上訴裁判費，上訴於臺灣高等法院。如委任律師
提起上訴者，應一併繳納上訴審裁判費，否則逕予駁回其上訴。
中    華    民    國    100   年    11    月    28    日
                        法院書記官  林建清
┌────────────────────────────────┐
│附表（99年度重訴字第31號）：                                    │
├──┬───────────────┬──────┬──────┤
│編號│項                          目│  金    額  │支 出 日 期 │
│    │                              │ （新臺幣） │（民   國） │
├──┼───────────────┼──────┼──────┤
│ １ │棺木                          │  20,000元  │98年７月21日│
├──┼───────────────┼──────┼──────┤
│ ２ │袋子                          │    95元    │98年７月21日│
├──┼───────────────┼──────┼──────┤
│ ３ │早餐（告別式當日早餐）        │  2,400.元  │98年７月21日│
├──┼───────────────┼──────┼──────┤
│ ４ │便當（告別式前儀式晚餐）      │  2,800.元  │98年７月20日│
├──┼───────────────┼──────┼──────┤
│ ５ │便當（告別式前儀式晚餐）      │  1,750.元  │98年７月20日│
├──┼───────────────┼──────┼──────┤
│ ６ │告別式鮮花                    │  60,000元  │98年７月21日│
├──┼───────────────┼──────┼──────┤
│ ７ │治喪費用（含各項儀式、物品等）│ 100,000.元 │98年７月21日│
├──┼───────────────┼──────┼──────┤
│ ８ │治喪費用（含各項儀式、物品等）│ 100,000.元 │98年７月21日│
├──┼───────────────┼──────┼──────┤
│ ９ │場地租金（98年６月30日至98年７│  18,300元  │98年７月21日│
│    │月21日置棺於「天福禮堂」）    │            │            │
├──┼───────────────┼──────┼──────┤
│ 10 │禮堂使用費（告別式於二館「崇義│  10,720元  │98年７月21日│
│    │廳」）                        │            │            │
├──┼───────────────┼──────┼──────┤
│ 11 │餐費（告別式當日餐費）        │  54,800元  │98年７月21日│
├──┼───────────────┼──────┼──────┤
│ 12 │骨灰罈                        │ 160,000.元 │98年７月21日│
├──┼───────────────┼──────┼──────┤
│ 13 │靈骨塔                        │ 118,000.元 │98年７月21日│
├──┼───────────────┴──────┴──────┤
│合計│648,865元                                                 │
└──┴─────────────────────────────┘